【裁判字號】    98,交聲更,3
【裁判日期】    980831
【裁判案由】    違反道路交通管理處罰條例聲明異議
【裁判全文】
臺灣雲林地方法院交通事件裁定         98年度交聲更字第3號
移送機關即
原處分機關  交通部公路總局嘉義區監理所雲林監理站
異  議  人
即受處分人  甲○○
上列異議人即受處分人因違反道路交通管理處罰條例案件，對於
交通部公路總局嘉義區監理所雲林監理站民國98年4 月24日所為
之雲監裁字第裁72-G9H056040號（原舉發違反道路交通管理事件
通知單：臺中市警察局98年3 月11日中市警交字第G9H056040 號
），聲明異議，原處分機關不服本院交通法庭98年6 月11日所為
98年度交聲字第84號裁定，提起抗告，經臺灣高等法院臺南分院
於98年7 月29日以98年度交抗字第142 號裁定撤銷發回更審，本
院裁定如下：
    主  文
異議駁回。
    理  由
一、原處分意旨略以：異議人即受處分人甲○○於民國98年2 月
    14日晚間7 時許，駕駛車牌號碼1201-PA 號自用小客車（下
    稱本案自小客車），行經臺中市○○路與大業路交岔路口時
    ，駕車行經有燈光號誌管制之交岔路口闖紅燈，遭臺中市警
    察局交通隊員警製單逕行舉發，嗣原處分機關以異議人違規
    事實明確，乃依道路交通管理處罰條例第53條第1 項、第63
    條第1 項第3 款規定，處以罰鍰新臺幣（下同）2,700 元（
    異議人已繳納完畢），並記違規點數3 點。
二、聲明異議意旨略以：異議人所駕駛車牌號碼1201-PA 號自用
    小客車係行駛於第2 車道，非臺中市警察局函文所指第1 車
    道，有照片2 幀可為證明；又函文所指「時速24公里，紅燈
    啟動後1 秒拍照」，計算行車距離約有6.7 公尺，若為異議
    人闖紅燈，其車輛應已離開停止線甚遠，然從照片可證，異
    議人之車輛後輪尚壓在停止線上，可知觸發感應線圈拍照闖
    紅燈者並非異議人所駕車輛，應有可能是第1 車道之車牌號
    碼Y3-7899 號自小客車；此外，當時經過停止線上方時為綠
    燈，但因塞車之故，為避免阻塞交通，所以才通過，為此聲
    明異議，請求撤銷原處分。
三、按汽車駕駛人，行經有燈光號誌管制之交岔路口闖紅燈者，
    處新臺幣1,800 元以上5,400 元以下罰鍰；並記違規點數3
    點，道路交通管理處罰條例第53條第1 項及第63條第1 項第
    3 款分別定有明文。
四、本院之判斷：
    異議人固坦承於上開時、地駕駛本案自小客車，惟辯稱觸發
    感應線圈之車輛為其他車輛，又我通過停止線時，當時路口
    仍綠燈，然因塞車之故，至紅燈時，還塞在那邊云云。經查
    ：
(一)、本件異議人於前揭時、地駕駛上開自小客車，為警逕行舉發
    有闖紅燈行為乙節，有臺中市警察局98年3 月11日中市警交
    字第G9H056040 號舉發違反道路交通管理事件通知單、98年
    4 月2 日中市警交字第0980024280號函、交通部公路總局嘉
    義區監理所雲林監理站98年4 月24日雲監裁字第裁72-G9H05
    6040號裁決書各1 份及採證照片2 張在卷可憑，合先敘明。
(二)、細究本案舉發所憑之採證照片第1 張所示，本案自小客車於
    紅燈已亮起1 秒後（照片註記R010），觸壓第1 組感應線圈
    ，啟動照相機，摸得本案自小客車之前車輪已超越停止線，
    後車輪則壓在路口停車線上方，第2 張照片顯示紅燈已亮起
    2 秒後（照片註記R020），觸壓第2 組感應線圈，肇動拍攝
    裝置，照得本案自小客車已完全通過路口停止線上方，前後
    車輪更已超過行人穿越道，本案自小客車通過第1 、2 組感
    應線圈之時速為24公里（照片註記V=24）。勾稽以上，可見
    ：異議人於紅燈亮起後1 秒時，超越停止線而壓觸第1 組感
    應線圈，復於紅燈亮起後2 秒，壓到第2 組感應線圈，異議
    人均未遵守燈光號誌停在停止線前方，反而於圓形紅燈亮起
    後，直行闖越紅燈穿越路口，異議人之違規行為應堪認定。
(三)、異議人雖辯以前詞，然而：
１、關於卷附臺中市警察局98年4 月2 日中市警交字第09800242
    80號函說明2 係行駛於「第1 車道」之記載，是否有誤，據
    臺中市警察局於98年7 月14日以中市警交字第0980051629號
    函覆謂「查本市○○路與大業路口，其路口車道（文心路上
    往南方向）劃分由右至左，分別為左轉專用車道、內側第1
    快車道、內側第2 快車道、外側快車道及慢車道（如附件空
    照車道圖），該路口之左轉專用車道、外側快車道及慢車道
    等3 個車道，並無埋設感應式線圈，僅內側第1 快車道及內
    側第2 快車道在停止線與行人穿越道間埋設感應式線圈，並
    與路口行車管制號誌連結，故該路口固定桿闖紅燈照相機其
    感應偵測範圍僅為內側第1 快車道及內側第2 快車道；另檢
    視本案採證相片資料欄數值所示第1 張採證相片第2 行左側
    「1Y30」：係指車輛行駛於第1 車道及號誌設計黃燈為三秒
    時間。而第2 張採證相片左側數值「1Y30」同上車道及黃燈
    秒數；第3 行右側顯示「V=24」：係表示車輛以時速24公里
    速度通過路口，故可判斷係位於第1 車道（內側第1 快車道
    ）之車輛違規無誤，與其他車輛無涉，且經本局重新檢視採
    證相片，並無誤判之情事」（見高院卷第17至第20頁）。再
    者，證人乙○○即本案舉發員警於本院調查時證稱：舉發照
    片標記「1Y30」，Y 是黃燈的意思，3 是3 秒，就是該路口
    有3 秒鐘黃燈的時段，1 是表示這是第1 車道，所謂的第1
    車道是內側第1 車道，不是最左邊的車道，因為文心路往南
    ，可以看到安全島部分有稍微挖空，作為左轉彎的專用車道
    ，這個左轉彎的專用車道前方沒有埋設感應線圈，因為該路
    口是紅燈及左轉箭頭綠燈號誌，若埋設，左轉的車輛也會被
    拍照，所以左轉專用車道的車子，不會影響到照相儀器的啟
    動（參本院卷第25頁反面至第26頁）。勾稽以上，足見臺中
    市警察局於98年4 月2 日中市警交字第0980024280號函說明
    二有關本案自小客車係行駛於「第1 車道」之記載，係指位
    於「內側第1 快車道」之車輛（左側尚有1 條「左轉專用車
    道」），與採證照片所示本件違規車輛係位於內側第1 快車
    道之位置相符，且左轉專用車道前，並未埋設感應線圈，該
    車道內之車輛行車動態，不會觸動照相儀器。異議人辯稱係
    其左側之左轉專用車道內的其他自小客車闖越紅燈，致其一
    併被攝於舉發照片內云云，尚有誤會之處。
２、依臺中市警察局98年6 月17日以中市警交字第0980044568號
    函稱：本局設置於臺中市○○路與大業路固定桿照相機為感
    應式線圈闖紅燈照相儀，該照相儀拍攝原理係以感應式線圈
    闖紅燈照相設備主機與路口行車管制號誌連結，必行車管制
    號誌轉變為紅燈後，車輛碾壓停止線後之感應線圈始會啟動
    感應式線圈闖紅燈照相設備，且舉發路口感應圈設置之位置
    係在停止線與行人穿越道間，車輛必須通過停止線後，始會
    碾壓過感應線圈，而依舉發相片上之數字及速率顯示，該路
    口行車管制號誌已轉變為圓形紅燈1.0 後，受處分人仍駕駛
    上開自用小客車前行，通過停止線後壓過路口感應線圈，而
    啟動感應式線圈闖紅燈照相設備，並於紅燈亮起後2.0 秒後
    ，猶繼續以時速24公里往前行駛進入且通過路口，其有闖紅
    燈之違規行為，應堪認定，隨函附有感應式線圈闖紅燈照相
    拍攝原理示意圖3 張、採證照片2 張可資為憑（高院卷第6
    至10頁）。此情復為乙○○於本院審理時證述屬實（參本院
    卷第26頁）。是依本案感應式線圈闖紅燈裝備之運作原理，
    果若異議人經過停止線上方時為綠燈，本案感應式線圈闖紅
    燈裝備並不會啟動拍攝，則不會產生第1 張舉發照片。再者
    ，如舉發照片第1 、2 張所示，異議人車道兩旁之車輛，均
    已停等於停止線前方，並無改變位置，顯見自第1 張照片拍
    攝前，異議人兩側車輛，均已按燈號之管制，於停止線前方
    等待通行，只有本案自小客車仍繼續向前行駛，益徵異議人
    經過該路口停止線上方時，燈光管制號誌已轉換為紅燈，異
    議人仍逕自駕駛本案自小客車而過，當屬闖越紅燈之違規行
    為，異議人辯稱經過路口時為綠燈，因塞車之故，才變為紅
    燈云云，殊無可採之處。
五、綜上所述，異議人既有前揭闖越紅燈之違規行為，則原處分
    機關依道路交通管理處罰條例第53條第2 項及違反道路交通
    事件統一裁罰基準表，裁處異議人罰鍰2,700 元，並依同條
    例第63條第1 項第3 款規定記違規點數3 點，核無違誤，異
    議人之異議，為無理由，應予駁回。
六、據上論斷，應依道路交通管理處罰條例第87條第2 項、道路
    交通案件處理辦法第19條，裁定如主文。
中    華    民    國    98    年    8     月    31    日
                  交通法庭  法  官  藍家偉
以上正本證明與原本無異。
如不服本裁定，應於裁定送達後5 日內向本院提出抗告狀（須附
繕本）。
                            書記官  王雪招
中    華    民    國    98    年    8     月    31    日


司法院資訊處製作；財團法人民間司法改革基金會備份。
